臺灣基隆地方法院刑事判決　
110年度易字第183號
公  訴  人  臺灣基隆地方檢察署檢察官
被      告  翁恩元


選任辯護人  李詩楷律師（法律扶助）
上列被告因洗錢防制法等案件，經檢察官提起公訴（110年度偵
字第496號）暨移送併辦（110年度偵字第2531號、第4629號、11
1年度偵字第559號），本院判決如下：
    主  文
丙○○無罪。
    理  由
一、公訴及移送併辦意旨略以：
　㈠被告丙○○因友人介紹而認識「中村」之人，「中村」請丙○○
    提供金融帳戶供匯款，再由丙○○協助提領該款項購買比特幣
    ，並轉匯至「中村」指定之比特幣錢包，丙○○因此可獲得5%
    酬勞。丙○○預見所領取之款項，有可能係詐騙所得，仍意圖
    為自己不法之所有，基於不確定故意，即縱使與「中村」所
    屬詐騙集團成員共同詐欺取財，亦不違反其本意之犯意聯絡
    及行為分擔，同意「中村」所請。嗣「中村」所屬詐騙集團
    成員於民國109年10月初之某日，在臉書以暱稱「Mohd Yous
    af」向丁○○詐稱：我在阿富汗戰區人身安全有危險，妳要匯
    錢給我等語，致丁○○陷於錯誤，於109年11月4日12時37分許
    ，匯款新臺幣（下同）20萬元至丙○○所申請之士林郵局帳號
    00000000000000帳戶。丙○○旋依「中村」指示提領上開詐騙
    款項，並購買比特幣轉匯至「中村」指定之比特幣錢包，丙○○因此獲得約1萬元之報酬。
　㈡丙○○預見所領取之款項，有可能係詐騙所得，仍意圖為自己
    不法之所有，基於不確定故意，即縱使與「中村」所屬詐騙
    集團成員共同詐欺取財、隱匿特定犯罪所得去向而洗錢，亦
    不違反其本意之犯意聯絡及行為分擔，同意「中村」所請。
    嗣「中村」所屬詐騙集團成員分別為下列犯行：
  ⒈於109年9月11日，以通訊軟體IG及Line暱稱「Dario」向甲○○
    詐稱：伊使用過世妻子的海外帳戶，但現在無法使用，希望
    你能充當妻子去開海外帳戶幫公司支薪云云，致甲○○陷於錯
    誤，於109年11月2日下午3時4分許，匯款494,081元至丙○○
    所申請之第一銀行帳號00000000000號帳戶。丙○○旋依「中
    村」指示提領上開詐騙款項，並購買比特幣轉匯至「中村」
    指定之比特幣錢包，丙○○因此獲得約24,500元之報酬。
  ⒉於109年10月9日上午11時7分許，在網路以暱稱「Thomas Vig
    go」向戊○○○詐稱：要寄送包裹，因包裹卡在海關需要稅金
    才可以運送云云，致戊○○○陷於錯誤，於109年10月23日中午
    12時許，匯款9萬元至丙○○所申請之乙○台灣商業銀行帳號00
    00000000號帳戶。丙○○旋依「中村」指示提領上開詐騙款項
    ，並購買比特幣轉匯至「中村」指定之比特幣錢包，丙○○因
    此獲得約4,500元之報酬。
　㈢丙○○明知金融機構帳戶係個人理財之重要工具，為攸關個人
    財產、信用之表徵，若將金融帳戶相關物件提供予不法集團
    成員，將可能遭不法集團作為詐欺被害人匯入款項之人頭帳
    戶之用，再將該犯罪所得提取轉出，製造金流斷點，以掩飾
    犯罪所得去向而逃避檢警之追緝，竟基於縱使帳戶被用以收
    受詐欺贓款、製造金流斷點，亦不違背其本意之幫助詐欺取
    財與幫助洗錢之不確定故意，於109年11月4日9時51分許前
    某時，在不詳地點，將其申設之華南商業銀行帳號00000000
    000000號帳戶之帳號，以傳送LINE訊息方式告知真實姓名、
    年籍不詳，LINE暱稱「中村」之詐欺集團成員。嗣「中村」
    所屬之詐欺集團成員取得華南帳戶之帳號後，即共同意圖為
    自己不法之所有，基於詐欺取財之犯意，於109年5月底起，
    以LINE暱稱「張偉」、微信暱稱「Logan Abe」等與己○○網
    路交友，並對己○○佯稱:自己是尼日利亞籍聯合國醫師，行
    李通關時遭海關刁難需要款項始能通關等語，致己○○陷於錯
    誤，而於109年11月4日9時51分許，匯款61,500元至華南帳
    戶內，而該等款項旋遭丙○○提領完畢，丙○○復依「中村」之
    指示，將該等款項用以購買比特幣，並轉匯至「中村」指定
    之比特幣錢包，致生金流之斷點，而無從追查該等犯罪所得
    之去向，以掩飾或隱匿該等犯罪所得。
　　因認被告涉犯刑法第339條第1項之詐欺取財及洗錢防制法第
    14條第1項之洗錢罪嫌。
二、本院因依憑後開理由而為被告無罪之諭知，故無庸再就本院
    援引如後所述之各項證據資料，贅論其證據能力之有無，先
    予敘明。
三、犯罪事實應依證據認定之，無證據不得認定犯罪事實；不能
    證明被告犯罪者，應諭知無罪之判決，刑事訴訟法第154條
    第2項、第301條第1項分別定有明文。又認定不利於被告之
    事實，須依積極證據，苟積極證據不足為不利於被告事實之
    認定時，即應為有利於被告之認定，更不必有何有利之證據
    ；認定犯罪事實所憑之證據，雖不以直接證據為限，間接證
    據亦包括在內，然而無論直接或間接證據，其為訴訟上之證
    明，須於通常一般之人均不致有所懷疑，而得確信其為真實
    之程度者，始得據為有罪之認定，倘其證明尚未達到此一程
    度，而有合理之懷疑存在時，仍不能遽為有罪之認定。
四、公訴人認被告涉犯前揭罪嫌，係以：證人即被害人丁○○、甲○○、戊○○○、己○○於警詢之指述、其所提供之匯款憑證、丁○○與詐欺集團成員之通話紀錄等及被告之郵局、第一銀行、
    乙○銀行、華南銀行帳戶開戶資料、交易明細為其論據。
五、訊據被告丙○○固坦承於109年10月至12月間提供申辦之金融
    機關帳戶予「中村」匯款，再提領帳戶內之金錢後購買比特
    幣，匯進「中村」指定之電子錢包內，每次從中獲取5%之勞
    務費，惟堅決否認有何共同詐欺取財及洗錢犯行，辯稱略以
    ：「『中村』自稱是日本律師，我於109年3月17日在網路上認
    識『中村』，一直在網路上聊天，過了2、3天，『中村』問我會
    不會買比特幣，他說有朋友在管理柬埔寨的孤兒院，透過教
    會募款所以需要帳戶，他要匯錢到孤兒院，資金來自中國跟
    台灣，他沒有中國或台灣的帳戶，叫我提供給他，他為了確
    認我的個人資料，叫我傳駕照資料，我問他是不是真的日本
    律師，叫他傳資料給我，但他一直沒有上傳給我，我還是有
    同意他借用我的帳戶匯款，我提供乙○銀行、第一銀行、中
    國信託、郵局、彰化銀行、合作金庫、華南銀行帳戶給『中
    村』匯款，匯款之後『中村』會叫我扣除勞務費之後全部買比
    特幣，再轉入他指定的比特幣錢包，因為之前都沒有出過問
    題，所以我相信他；『中村』傳給我柬埔寨孤兒院的地址、電
    話，我先以GOOGLE查詢過，資料顯示孤兒院是存在的，我有
    寄兒童圖書到柬埔寨，我有盡到查證責任，想不到為何『中
    村』會變成詐騙集團」等語，辯護人辯護意旨略以：被告有
    提出與「中村」LINE對話紀錄及郵寄物品到柬埔寨孤兒院的
    證明，主觀上對「中村」所言深信不疑，主觀上是做善事，
    才會提供多數帳戶供「中村」使用，被告有查證「中村」提
    供的柬埔寨孤兒院地址，與「中村」之間無犯意聯絡，請為
    無罪判決等語，並提供被告與「中村」LINE對話記錄及國際
    快捷郵件收據2紙為證。
六、經查：
  ㈠系爭士林郵局、第一銀行、乙○銀行、華南銀行帳戶係被告本
    人申請開立並使用，於109年10月至12月間將上開帳戶提供
    予「中村」，待有匯款後，依「中村」指示，提領扣除百分
    之5勞務費後之匯款金額，再購買比特幣後匯進「中村」指
    定之電子錢包等事實，業據被告供承不諱，並有被告士林郵
    局、第一銀行、華南銀行、乙○銀行之客戶資料、109年3月1
    日起迄109年12月31日止之交易明細（本院卷第99-103、105
    -116、129-132、155-161頁）附卷可稽，堪信為真實。又被
    害人丁○○、甲○○、戊○○○、己○○均遭詐騙集團成員以上開方
    式詐騙，因而陷於錯誤，而分別轉帳匯款金錢至被告之士林
    郵局、第一銀行、乙○銀行、華南銀行帳戶等情，業據證人
    丁○○、甲○○、戊○○○、己○○於警詢證述明確，並有丁○○提供
    之匯款憑證、與詐騙集團訊息記錄（110偵496號卷第29、31
    -43頁）、甲○○提供之匯款記錄、（110偵2531號卷第43-51
    頁）、戊○○○提供之匯款憑證（110偵4629號卷第70頁）、己○○提供之轉帳憑據（111偵559號卷第17頁）在卷為憑，亦堪
    認定。
  ㈡然上開事證，雖足證明被告之上開帳戶確遭某詐騙集團作為
    向被害人丁○○、甲○○、戊○○○、己○○遂行詐欺取財犯行之用
    ，且被告有提領金錢之客觀行為，尚不足以推論被告係基於
    共同詐欺取財之故意及洗錢故意而為上開行為。經查，據被
    告於本院所提出其與「中村」LINE對話紀錄所見，
　　「中村」於西元2020年10月5日起與被告以通訊軟體LINE傳
    送英文訊息，其稱欲與被告合作而提供工作，並稱其友人在
    柬埔寨經營孤兒院，被告可提供帳戶供台灣人匯款捐錢給孤
    兒院，即可獲得每筆匯款5%之酬勞，並詢問被告是否曾購買
    比特幣，要求被告提供銀行帳戶資料等語（本院卷第57-93
    頁），此外，被告曾依據被告提供之柬埔寨孤兒院地址，在
    109年10月間兩次寄送內裝物品「文件」之快捷郵件至柬埔
    寨，亦有郵局國際快捷郵件憑據2紙附卷可憑，是被告上開
    所辯，非全然無據。
　㈢又被告之士林郵局帳戶在109年10月14日有重陽禮金匯入，第
    一銀行帳戶在109年10月初猶有存款及提款記錄，乙○銀行帳
    戶有設定信用卡帳款自動扣繳，均經被告作為生活使用，可
    見金融機關帳戶對被告而言係屬經常使用，如被告真有共同
    詐欺或洗錢之犯意，豈可能提供自己現仍使用中之多個帳戶
    ，俾讓警方查獲，甚至日後遭警示凍結全部金融機關帳戶而
    全部無法使用之理？而被告供稱介紹友人劉騫與「中村」認
    識，之後劉騫亦提供帳戶供「中村」使用匯款一節，經本院
    查劉騫所涉詐欺等案件，由臺灣臺北地方檢察署檢察官以11
    0年度偵字第13551號偵查後，於110年3月10日為不起訴處分
    ，理由認劉騫係誤信「中村」要求提供帳戶供孤兒院捐款之
    詞，乃將匯入其帳戶之金錢提領後購買比特幣至「中村」指
    定帳戶等節，有上開不起訴處分書附於本院卷可參，於本案
    被告辯詞相同，顯見遭「中村」以孤兒院捐款為由而要求提
    供金融帳戶供匯款者，非僅被告一人而已。再被告於111年1
    月25日本院準備程序中，提供其行動電話中與「中村」通訊
    軟體LINE最近之對話記錄供檢視，被告於110年11月30日、1
    2月9日均有質問「中村」關於自己及友人所提供帳戶遭用作
    詐騙遭查辦等事，亦有本院當庭翻拍被告行動電話畫面之照
    片可稽（本院卷第199-203頁），從而，被告辯稱信任「中
    村」所言，不知帳戶會遭「中村」用作詐騙使用，亦不知幫
    忙提領之款項係詐騙所得等語，誠非子虛。
  ㈣我國為杜絕利用人頭帳戶詐欺取財犯罪之層出不窮，對於提
    供帳戶資料之人，相關治安機關均嚴厲查緝，致使詐騙集團
    不易以慣用之金錢或其他有償報酬方式取得人頭帳戶，而改
    以詐騙手法取得人頭帳戶，並趁帳戶持有人未及警覺發現前
    ，以之充為臨時帳戶而供詐欺取財短暫使用，已時有所聞，
    因而提供金融機構帳戶資料並協助提領款項之人是否成立詐
    欺取財或洗錢罪，既因有上開受詐騙之可能，基於無罪推定
    、罪疑唯輕之證據法則，則就提供帳戶資料者，是否確係基
    於直接故意或間接故意而為詐欺及洗錢，自應從嚴審慎認定
    ，倘交付帳戶資料者有可能是遭詐騙所致，或其取得者之使
    用已逸脫提供者原提供用意之範圍，而為提供者所不知並無
    法防範者，於此情形，對其犯罪故意之認定，無法確信係出
    於直接故意或間接故意為之，而仍有合理懷疑存在時，自應
    為有利於行為人之認定，以免過度逸脫無罪推定原則。被告
    信任「中村」之說詞，因而應要求出借帳戶並幫忙提領款項
    購買比特幣，於經驗法則上自非無可能。況詐騙集團詐騙手
    法日益翻新，政府機關、金融機構、電視新聞及報章雜誌，
    對於詐騙集團詐騙手法亦大肆報導，極力勸導民眾應多加注
    意防範，以免上當被騙，然仍屢屢傳出一般民眾遭到詐騙集
    團詐騙之消息，其中不乏學歷良好、職業收入優渥者，亦不
    乏受騙之原因甚不合常情輕易可以辨識者，若一般人會因詐
    騙集團成員言詞相誘而陷於錯誤，進而交付鉅額財物，則金
    融帳戶持有人因相同原因陷於錯誤，而出借帳戶，並代為提
    領轉匯款項，誠非難以想像，自不能以吾等客觀常人智識經
    驗為基準，驟然推論被告必具有相同警覺程度，而認被告對
    構成犯罪之事實必有預見。
  ㈤綜上所述，依檢察官所舉證據，不足以證明被告確有與「中
    村」共同詐欺取財及洗錢之犯意，本件尚有合理之懷疑存在
    ，而無從使本院形成被告有罪之心證，基於無罪推定之原則
    ，揆諸首開說明，自屬不能證明被告犯罪，而應為被告無罪
    之諭知。
據上論斷，應依刑事訴訟法第301條第1項，判決如主文。
本案經檢察官唐道發提起公訴，檢察官江柏青、吳欣恩移送併辦
，檢察官陳宜愔到庭執行職務。
中　　華　　民　　國　　111 　年　　4 　　月　　7 　　日
                  刑事第五庭審判長法　官　吳佳齡
　　　　　　　　　                法　官  陳怡安
　　　　　　　　　　　　　　　　　法　官  鄭虹眞
以上正本證明與原本無異。
如不服本判決應於收受送達後20日內向本院提出上訴書狀，並應
敘述具體理由；其未敘述上訴理由者，應於上訴期間屆滿後20日
內向本院補提理由書（均須按他造當事人之人數附繕）「切勿逕
送上級法院」。
中　　華　　民　　國　　111 　年　　4 　　月　　8 　　日
                                   書記官　周育義